【裁判字號】    99,抗,23
【裁判日期】    990225
【裁判案由】    聲明異議
【裁判全文】
臺灣高等法院臺中分院民事裁定            99年度抗字第23號
抗  告  人  乙○○
上列抗告人因與相對人甲○○等間聲明異議事件，對於中華民國
98年11月23日臺灣臺中地方法院98年度執事聲字第 103號所為裁
定提起抗告，本院裁定如下：
    主  文
抗告駁回。
抗告程序費用由抗告人負擔。
    理  由
一、按債權人就金錢請求或得易為金錢請求之請求，欲保全強制
    執行者，得聲請假扣押。假扣押非有日後不能強制執行或甚
    難執行之虞者，不得為之。請求及假扣押之原因，應釋明之
    。前項釋明如有不足，而債權人陳明願供擔保或法院認為適
    當者，法院得定相當之擔保，命供擔保後為假扣押，民事訴
    訟法第522條第1項、第523條第1項、第526條第1項、第 2項
    分別定有明文。此所謂請求之原因，係指債權人金錢請求或
    得易為金錢請求之發生緣由（上開第522條第1項），而假扣
    押之原因，則指有日後不能強制執行或甚難執行之虞（同法
    第523條第1項）而言（最高法院97年度台抗字第 806號裁定
    意旨參照）。所謂日後不能強制執行或甚難執行之虞，係指
    債務人浪費財產、增加負擔、就其財產為不利益之處分，將
    成為無資力之情形，或債務人將移往遠方或逃匿等是（最高
    法院97年度台抗字第606號、97年度台抗字第657號裁定意旨
    參照）。又所謂釋明，乃當事人提出之證據未能使法院達於
    確信之程度，僅在使法院得薄弱之心證，信其事實上之主張
    大概為如此者為已足，且倘假扣押原因之釋明雖有不足，而
    債權人陳明願擔保或法院認為適當者，仍得命供相當之擔保
    以補其釋明之不足，准為假扣押，此觀上開第526條第1項、
    第2項規定自明（最高法院97年度台抗字第657號裁定意旨參
    照），是聲請人應就假扣押請求之原因、及假扣押之原因予
    以釋明，僅於釋明有所不足時，法院才得命供擔保以代釋明
    之不足，若未予釋明，自無供擔保以代釋明准為假扣押之問
    題，核先明。
二、經查：
(一)、抗告人主張對相對人有共同教唆許革非於民國82年8月7日誣
    告抗告人之行為，應對抗告人負損害賠償之責，爰聲請就相
    對人之財產在新台幣（下同） 4萬元之範圍內為假扣押，惟
    未就假扣押之原因即有日後不能強制執行或甚難執行之虞提
    出釋明，以供法院得隨時進行調查，經原法院以98年10月29
    日裁定命抗告人於收受送達 5日內補正，抗告人分別於98年
    10月30日、98年11月 2日收受上開補正裁定之送達（見原法
    院98年度司裁全字第240號案卷），抗告人雖於98年11月3日
    向原法院提出「民事執陳報誤記91執他849為848及債權原因
    事實兼請准11/4准閱執行卷及鈞院87自835全卷狀」1份，惟
    僅在狀中記載略以：「主旨：感謝鈞座賜准所請調98執1220
    0 執行卷及94執他2219及91執他848非849釋明甲○○『下紙
    條』令林源森庭長87自 835為許革非脫罪而生債權人需委任
    兩律師10萬之損害，故應准所請。」等語，其理由欄中亦僅
    泛言記載其他刑事案件等以為其釋明已足之依據，仍未就假
    扣押之原因盡釋明之責，原法院司法事務官因而以抗告人未
    釋明假扣押之原因為由，於98年11月 6日以98年度司裁全字
    第240號裁定駁回抗告人之假扣押聲請，核並無不合。
(二)、抗告人對上開司法事務官之裁定聲明不服，惟因仍未就上開
    假扣押之原因予以釋明，乃於98年11月13日在原法院陳稱將
    於一星期內補正具狀陳報法院等語，有98年11月13日之執行
    調查筆錄在原法院98年度執事聲字第 103號案卷可稽，嗣抗
    告人於98年11月25日提出「民執：聲請閱卷遵諭補陳假扣押
    一千萬原因事實恭請賜准彰顯正義落實法治狀」 1份，惟在
    該狀中則係陳明其因相對人瀆職受有損害億元以上，故請求
    准對相對人之財產在 1,000萬元範圍內為假扣押及泛言其他
    刑事案件等語，核與原聲請假扣押之金額之原因不符，且仍
    未就本件應准予假扣押之原因即有日後不能強制執行或甚難
    執行之虞等情予以釋明，經原法院執行處法官以抗告人迄未
    就本件假扣押之原因提出釋明，與假扣押之聲請要件不符，
    及抗告人不得在異議程序擴張金額，該部分應另行聲請及繳
    納費用，原法院司法事務官所為前開駁回本件假扣押聲請之
    裁定並無不當為由，於98年11月23日以98執事聲字第 103號
    裁定駁回抗告人之異議，亦無不合。
(三)、抗告人對前開原法院前開第 103號裁定提起抗告，其抗告意
    旨略以：本件為有專利及著作涉訟之訴訟，抗告法院應為智
    財法院，而非台中高分院，另因相對人唆使許革非誣告抗告
    人，致遭98年度台上字5007號案件判罪入獄服刑，其盜賣35
    522個侵害專利著作之物值9,000萬元，而更正4萬元為1,000
    萬元，另相對人之誣告行為，對照葉茂盛判罪10年，即必脫
    產，故待司法漫長判決勝訴後，當因脫產及成囚犯而有日後
    不能強制執行甚明，故應准假扣押等語。揆諸前開法條規定
    及說明，難認抗告人上開陳述已就本件假扣押之原因盡釋明
    之責，而其關於本院就本事件無管轄權等語，亦屬無據，原
    法院因而駁回抗告人之異議，並無不合，本件抗告為無理由
    ，應予駁回。
三、據上論結，本件抗告為無理由，爰依民事訴訟法第495條之1
    第1項、第449條第1項、第95條、第78條，裁定如主文。
中    華    民    國    99    年    2     月    25    日
                民事第六庭    審判長法  官  袁再興
                                    法  官  盧江陽
                                    法  官  陳賢慧
以上正本係照原本作成。
不得再抗告。
                                    書記官  吳麗琴
中    華    民    國    99    年    2     月    25    日
                                                      Ｓ

司法院資訊處製作；財團法人民間司法改革基金會備份。
